【裁判字號】    90,上訴,599
【裁判日期】    900524
【裁判案由】    強盜
【裁判全文】
臺灣高等法院高雄分院刑事判決                      九十年度上訴字第五九九號
    上訴人  台灣高雄地方法院檢察署檢察官
    被  告      乙○○
  指定辯護人    本院公設辯護人  孫妙岑
右上訴人因被告強盜案件，不服臺灣高雄地方法院九十年度訴字第六十八號中華民國
九十年三月二日第一審判決（起訴案號：臺灣高雄地方法院檢察署八十九年度偵字第
二六五四二號），提起上訴，本院判決如左：
      主      文
原判決撤銷。
乙○○意圖為自己不法之所有，以強暴至使不能抗拒，而取他人之物，處有期徒刑柒
年貳月。所得財物新台幣肆仟元發還被害人陳雅惠。
扣案之機車大鎖壹支沒收。
      事      實
一、乙○○於民國八十九年十月二十九日凌晨一時四十分許，欲進入其位於高雄市新
    興區○○○路一四五巷三十三號五樓之八原有租住處睡覺，因門鎖業經房東更換
    ，不得其門而入，乃搭乘該大樓電梯下至一樓時，適有該大樓住戶陳雅惠在電梯
  旁等候欲搭電梯上樓，乙○○因多日未食，竟意圖為自己不法之所有，乘陳雅惠
    進入電梯之際，手持其所有對人之生命、身體及安全構成威脅，客觀上可供兇器
    使用之機車大鎖一支，欲強搶陳雅惠所有之皮包（內有現金新台幣四千元、國民
    身分證、駕駛執照、ＮＯＫＩＡ牌五一一○型行動電話一支及電池一個），因陳
    雅惠抗拒而與之拉扯並大聲喊叫，乙○○便以前開機車大鎖毆打陳雅惠之頭、手
    等部位，致使陳雅惠受有頭部外傷併腦震盪、頭皮撕裂傷及血腫、右手第五指指
    骨骨折之傷害（傷害部分未據告訴），以此強暴之方法，至使陳雅惠不能抗拒，
    而強取陳雅惠所有之前開皮包，得手後將其所有之機車大鎖遺留現場，旋即逃逸
    ，其後並將強盜所得之現金花用殆盡，行動電話留供己用，其餘物品則將丟棄在
    高雄縣鳳山市區某處。嗣為警循線於八十九年十一月二十四日凌晨一時十分許，
    在高雄市○○區○○街十五號「水世界網際網路店」二樓查獲，並在其身上起出
    ＮＯＫＩＡ牌五一一○型行動電話一支及電池一個（業已發還陳雅惠）。
二、案經高雄市政府警察局新興分局移送臺灣高雄地方法院檢察署檢察官偵查起訴。
          理由
一、訊據被告乙○○固坦承有於右揭時、地手持其所有之機車大鎖一支，欲強搶被害
    人陳雅惠所有之皮包，因被害人陳雅惠抗拒拉扯並大聲喊叫，即以機車大鎖毆打
    被害人，而強取被害人所有之皮包，得手後並將所得之現金花用殆盡，行動電話
    留供己用，其餘物品則將之丟棄，嗣後為警於八十九年十一月二十四日凌晨一時
    十分許，在高雄市○○區○○街十五號「水世界網際網路店」二樓查獲，並在其
    身上起出被害人所有之ＮＯＫＩＡ牌五一一○型行動電話一支及電池一個等情不
    諱，惟矢口否認有何強盜之犯行，辯稱：我因沒找到工作，當時餓昏頭了，因被
    害人大叫，才拿機車大鎖打被害人，我不是故意要打被害人的云云。然查，右揭
    事實，業據被害人陳雅惠於警訊時指訴綦詳，且被告乙○○於警訊、偵查中及本
    院審理時均不否認有持其所有之機車大鎖毆打被害人，而強取被害人所有皮包之
    事實，又被害人受有前開之傷害，有邱綜合醫院八十九年十一月二日乙診字第八
    九二五一三號診斷證明書一紙附於警卷可稽，且觀諸該紙診斷證明書上所載，被
    害人係受有頭部外傷併腦震盪、頭皮撕裂傷及血腫、右手第五指指骨骨折之傷害
    ，而參以頭部乃人之身體要害所在，被告以機車大鎖朝被害人之頭部猛擊，足以
    造成被害人受有傷害，應為被告所明知，況被害人所受前開之傷害並非輕微，難
    謂被告乙○○於毆打被害人頭部時非出於故意，是被告乙○○前開辯稱並非故意
    云云，顯係事後諉卸飾詞，不足採信。此外復有前開診斷證明書、贓物認領保管
    收據、搜索扣押證明筆錄各一紙附卷足憑及扣案之機車大鎖一支可資佐證，事證
    明確，其犯行已堪認定。
二、按被告乙○○所持之機車大鎖一支，客觀上足以對人之生命、身體及安全構成威
    脅，自應屬兇器。是核被告乙○○以強暴手段至使被害人不能抗拒，而取被害人
    之物之行為，係犯懲治盜匪條例五條第一項第一款之普通盜匪罪。查現行懲治盜
    匪條例，係經立法程序於民國四十六年六月五日修正公布施行，將原第八條「犯
    本條例之罪者，依特種刑事案件訴訟條例之規定審理之」及原第十條「本條例施
    行期間定為一年，必要時得以命令延長之」之規定予以刪除，原第九條改為第八
    條，原第十一條改為第九條。經考刪除原第十條有關限時法規定之立法本意，係
    為澈底改善治安，期收遏止盜匪之效，認本條例第一條至第七條及原第九條（修
    正後為第八條）均仍有施行之必要，因將本條例由限時法改為經久施行之常態性
    特別刑法，並重新調整條次，形式上雖稱「修正」，實質上，已具重新全部立法
    之性質，故其間雖有數次命令延長施行期間，仍非可認為已經失效。
三、移送併辦意旨略以：被告乙○○另於民國八十九年十一月六日晚上九時四十分許
    ，在高雄市前金區○○○路九十八號前，持刀強盜，致使被害人甲○○不能抗拒
    而強取其提款卡提領金錢及自用小客車，因認被告乙○○此部分另涉有懲治盜匪
    條例五條第一項第一款之普通盜匪罪嫌。訊之被告乙○○否認此部分犯行，辯稱
    ：沒有搶甲○○之財物，非我所為等語，質之被害人甲○○亦陳稱：我現在真的
    沒有把握指認被告，後來市警局有再叫我去指認其他人，說有相同的手法要我指
    認，我沒有去指認等語（見九十年五月二日本院訊問筆錄）。查被告乙○○既否
    認此部分犯行，被害人甲○○復真的沒有把握指認，後來市警局有再叫甲○○去
    指認其他嫌犯，此外復查無其他確切証据証明被告乙○○有此部分犯行，此部分
    犯罪不能証明，惟依公訴意旨認此部分與前述論罪部分有連續犯裁判上一罪關係
    ，爰不另為無罪之諭知，附此敘明。
四、原審予以論科，固非無見，惟查本件被告乙○○係犯懲治盜匪條例五條第一項第
一款之普通盜匪罪，原審認被告乙○○係犯刑法第三百三十條第一項之加重強盜
    罪，其適用法律，尚有違誤，檢察官上訴認被告乙○○尚有強劫甲○○之財物（
    即移送併辦不另為無罪諭知部分），雖無理由，惟原判決適用法律既有可議，自
    應予撤銷改判，審酌被告乙○○正值青壯年，不思工作上進，不循合法正當途徑
    自食其力，率爾暴力強取他人財物，危害社會治安甚鉅，惟念其犯後坦承犯行，
    尚知悔悟，態度良好，及被害人所受之損害數額尚非鉅大等一切情狀，從輕量處
    有期徒刑七年二月，所得財物新台幣肆仟元並諭知發還被害人陳雅惠；至ＮＯＫ
    ＩＡ牌五一一○型行動電話一支及電池一個，業已發還陳雅惠，不另為發還之諭
    知；至皮包一只及其內國民身分証、駕駛執照，則已經丟棄，業据被告乙○○陳
    明，既不復存在，亦不另為發還之諭知。至扣案之機車大鎖一支，係被告乙○○
    供犯罪所用之物，且為被告所有，業經被告乙○○供明在卷，爰依刑法第三十八
    條第一項第二款併予宣告沒收。
據上論結，應依刑事訴訟法第三百六十九條第一項前段、第三百六十四條、第二百九
十九條第一項前段，懲治盜匪條例五條第一項第一款、第七條第一項、第八條，刑法
第三十八條第一項第二款，判決如主文。
本案經檢察官林應華到庭執行職務。
中    華    民    國      九十      年       五       月      二十四    日
                              臺灣高等法院高雄分院刑事第八庭
                                  審判長法官  郭雅美
                                        法官  莊飛宗
                                        法官  張盛喜
右正本證明與原本無異。
如不服本判決，應於判決送達後十日內向本院提出上訴狀，其未述理由者並應於提
出上訴狀後十日內向本院補提理由書（應附繕本)。
                                      書記官  魏文常
中    華    民    國      九十      年       五       月     二十八     日
附錄：本判決論罪科刑法條：
懲治盜匪條例第五條第一項第一款：
有左列行為之一者，處無期徒刑或七年以上有期徒刑：
一、意圖為自己或第三人不法所有，以強暴、脅迫、藥劑、催眠術或他法，致使不能
    抗拒而取他人之物或使其交付者。
                                                                        Ｋ


司法院資訊處製作；財團法人民間司法改革基金會備份。
